臺中高等行政法院裁定
　　　　　　　　　　　　　　　　　　 96年度訴字第00169號
原　　　告　甲○○
訴訟代理人　陳文慧　律師
被　　　告　國防部陸軍第十軍團指揮部
代　表　人　乙○○
訴訟代理人　戊○○
　　　　　　丙○○
　　　　　　丁○○
上列當事人間因懲戒處分及年終獎金事件，原告不服中華民國95
年5月24日國防部陸軍第十軍團砲兵第五八指揮部承商字第09500
01968號令及國防部陸軍第十軍團指揮部96年2月8日桂義字第
0960001372號函，提起行政訴訟，本院裁定如下：
    主  文
原告之訴駁回。
訴訟費用由原告負擔。
    理  由
一、本件原告原係被告國防部陸軍第十軍團所屬砲兵第五八指揮
    部（以下簡稱第五八砲指部）中尉連長，於民國（下同）95
    年3月間經所屬部隊士兵連署申訴不當管教等情事，致遭第
    五八砲指部以95年5月24日承商字第0950001968號令記過3次
    及申誡3次，經原告向被告提起申訴，由被告以96年2月8日
    桂義字第0960001372號函復本件均依規定辦理，原告仍不服
    ，遂提起本件行政訴訟，請求撤銷上開處分，並主張其年終
    考績受系爭懲戒處分之影響，僅獲乙上之考績，而未獲得甲
    等考績，其年終獎金及考績獎金亦因而減少新臺幣（下同）
    111,325元，乃提起本件行政訴訟，請求撤銷被告96年2月8
    日桂義字第0960001372號函所為之行政處分，並依行政訴訟
    法第7條之規定，合併提起損害賠償訴訟，請求被告給付
    111,325元及自訴狀送達之翌日起至清償日止，按年利率百
    分之五計算之利息云云。
二、按「原告之訴，有左列各款情形之一者，行政法院應以裁定
    駁回之：一、訴訟事件不屬行政法院之權限者。．．．。」
    行政訴訟法第107條第1項第1款定有明文。次按公務人員對
    於服務機關或人事主管機關所為之行政處分，或依法申請之
    案件於法定期間內應作為而不作為，認為違法或不當，致損
    害其權利或利益者，得提起復審、再復審；至於公務人員對
    於服務機關所為之管理措施或有關工作條件之處置認為不當
    者，致影響其權益者，則得提出申訴、再申訴，公務人員保
    障法第25條第1項、第26條第1項、第77條第1項定有明文。
    而參照司法院釋字第187號、201號、243號、266號、298號
    、312號、323號、338號等解釋意旨，須足以改變公務員身
    分關係，或於公務員權利有重大影響之處分，或基於公務員
    身分所產生公法上之財產請求權，始可依公務人員保障法所
    定復審程序請求救濟，並提起行政爭訟。倘未改變公務員身
    分關係、不直接影響服公職權利之記大過、記過處分、申誡
    懲處、考績評定等措施，核屬公務人員保障法第77條第1項
    所指之工作條件或管理措施，公務人員僅得依申訴、再申訴
    程序尋求救濟，不得以復審之程序請求救濟，亦不得提起行
    政訴訟。本件原告受第五八砲指部95年5月24日承商字第
    0950001968號令處分記過3次及申誡3次，嗣經原告提起申訴
    ，由被告以96年2月8日桂義字第0960001372號函復本件均依
    規定辦理，並未改變公務員身分關係、不直接影響服公職權
    利。原告雖主張其因上開懲戒處分致伊在該年度之考績被考
    核為乙上，其年終考績及考績獎金均因而減少。經查原告就
    該年度之考績被評為乙上，縱係受系爭懲戒處分之影響，惟
    原告如不服系爭懲戒處分，亦僅得提起申訴及再申訴救濟，
    如獲得平反，再請求重行考核其年度考績，不能反果為因，
    提起行政訴訟，訴請判決撤銷系爭記過及申誡處分。況國家
    各機關無論公務員或軍人，其甲等考績本有名額之限制，原
    告縱未曾受有懲戒處分，其考績亦非必然甲等，已難謂其未
    獲得甲等考績必然係受系爭懲戒處分之影響。是依上開說明
    ，原告對系爭懲戒處分之爭議，核屬公務人員保障法第77
    條第1項所指之工作條件或管理措施，公務人員僅得依申訴
    、再申訴程序尋求救濟，不得以復審之程序請求救濟，亦不
    得提起行政訴訟，故原告請求撤銷訴願決定及原處分之訴部
    分，本院並無審判權，原告此部份起訴為不合法，核諸首揭
    規定，應以裁定駁回之。
三、次按請求損害賠償，原屬民事訴訟之範圍，惟人民如受行政
    機關違法之行政處分，其提起行政訴訟時，為免行政訴訟與
    民事訴訟分歧，行政訴訟法第7條乃規定：「提起行政訴訟
    ，得於同一程序中，合併請求損害賠償或其他財產上給付。
    」查上開規定，既係為避免程序之二歧而設之規定，則法條
    所稱之提起行政訴訟，自係指合法之行政訴訟而言，否則即
    無合併於行政訴訟程序中併行請求損害賠償或其他財產上給
    付之餘地。本件原告請求被告賠償111,325元及自起訴狀送
    達之翌日起至清償日止，按年利率百分之五計算之利息一節
    ，原告於本院準備程序期日陳明係依據行政訴訟法第7條之
    規定，於提起撤銷訴訟時合併提起損害賠償訴訟，此有本院
    96 年5月22日準備程序筆錄在卷可按。查原告提起之撤銷訴
    訟因起訴不合法應予駁回，已如前述，則原告合併提起之損
    害賠償訴訟，即失所附麗，原告此部分之訴亦欠缺其他要件
    ，而為不合法，應併以裁定駁回之。
四、依行政訴訟法第107條第1項第1款、第104條、民事訴訟法第
    95條、第78條，裁定如主文。
中　　華　　民　　國　　96　　年　　 6　　月　　22　  日
                 第三庭審判長法  官  王  茂  修
                             法  官  莊  金  昌
                             法  官  林  金  本
以上正本證明與原本無異。
如不服本裁定，應於裁定送達後10日內以書狀敘明理由，經本院
向最高行政法院提起抗告（須依對造人數附具繕本）；並應預繳
送達用雙掛號郵票390元（34元及5元郵票各10份)。
中　　華　　民　　國　　96　　年　 　6　　月　　25  　日
                             書記官  蔡  騰  德
